臺北高等行政法院判決　　　　　　　　　　　　　　　九十二年度簡字第五四六號
　　原　　　告　亨偉股份有限公司
　　代　表　人　甲○○
　　被　　　告　台北市政府衛生局
　　代　表　人　張　珩（局長）住同右
右當事人間因藥事法事件，原告不服台北市政府中華民國九十二年六月六日府訴字第
０九二０三五七六０００號訴願決定，提起行政訴訟。本院判決如左：
　　主  文
原告之訴駁回。
訴訟費用由原告負擔。
　　事  實  及　理　由
一、事實概要：緣原告於網路（網址：http：// www.newword.com.tw）刊登「綠之
    美新型四合一美體按摩腰帶」產品廣告（下稱系爭廣告），該產品並非藥物，惟
    系爭廣告內容刊登有「雕塑美體、消除多餘脂肪贅肉」、「減輕脊椎及神經壓迫
    」、「生理保健，改善女性每月經期不適」、「幫助消化，有助於腸胃蠕動、預
    防便祕」等涉及醫療效能詞句之宣傳，案經台中縣衛生局於九十一年十月十一日
    查獲，並經台北市中山區衛生所查證屬實，被告乃以其違反藥事法第六十九條，
    依同法第九十一條規定，於九十二年三月三日以北市衛四字第０九二三０九０一
    四００號行政處分書，處分原告新台幣（下同）六萬元罰鍰，原告不服，提出異
    議，申請復核，經被告於九十二年三月三十一日以北市衛四字第九二三一四二九
    ０００號函復核，維持原處分，原告仍不服，提起訴願，經遭駁回，遂向本院提
    起本件行政訴訟，請求撤銷該罰鍰處分。
二、原告起訴意旨略稱，其從事醫療保健器材行業已歷時二十年，一直兢兢業業保持
    良好之商業形象，且向以顧客為尊，今被告以刊登不實廣告為由，處分原告，實
    難以接受，因原告並無誤導消費者之故意，僅於廣告中具體陳述產品之功能，以
    期消費者充分明瞭該產品並且正確使用，原告並無不當云云。
三、按藥事法第二條規定：「本法所稱衛生主管機關︰在中央為行政院衛生署；在直
    轄巿為直轄巿政府；在縣（巿）為縣（巿）政府。」第四條規定：「本法所稱藥
    物，係指藥品及醫療器材。」第十三條規定：「本法所稱醫療器材，係包括診斷
    、治療、減輕或直接預防人類疾病，或足以影響人類身體結構及機能之儀器、器
    械、用具及其附件、配件、零件。」第六十九條規定：「非本法所稱之藥物，不
    得為醫療效能之標示或宣傳。」第九十一條第一項規定：「違反．．．第六十九
    條．．．規定者，處新臺幣六萬元以上三十萬元以下罰鍰。」
　　台北市政府九十年八月二十三日府秘二字第九０一０七九八一００號公告：「主
　　旨：公告本府主管業務委任事項，並自九十年九月一日起生效。．．．公告事項
　　：．．．六、本府將下列業務委任本府衛生局，以該局名義執行之．．．（八）
　　藥事法中有關本府權限事項。．．．」
四、卷查：
　(一)本件原告於九十一年十月十一日在網路（網址：http：//www.newword.com.tw）
　　委託刊登「綠之美新型四合一美體按摩腰帶」產品廣告，其內容述及如事實概要
　　欄所述之詞句，此有台中縣衛生局九十一年十月十四日衛藥字第四六四七三號函
　　暨檢附之系爭廣告、台北市中山區衛生所九十一年十一月六日北市中衛三字第０
　　九一六０八四七六００號函及檢附之九十一年十一月五日訪談原告代理人廖慧萍
　　談話紀錄及非醫療機構管理工作日記表、九十一年十一月二十一日、九十一年十
　　二月十三日訪談原告代理人廖慧萍談話紀錄及非醫療機構管理工作日記表及台北
　　市信義區衛生所九十一年十二月十日北市信衛三字第０九一六０六０八０００號
　　函等影本各乙份附原處分卷可稽。按依藥事法第六十九條規定，非屬藥事法所稱
　　之藥物，不得為醫療效能之標示或宣傳。查系爭產品並非藥事法所稱之藥物，原
　　告刊登系爭廣告內容述及「雕塑美體、消除多餘脂肪贅肉」、「減輕脊椎及神經
　　壓迫」、「生理保健，改善女性每月經期不適」、「幫助消化，有助於腸胃蠕動
　　、預防便祕」等詞句，其客觀上已暗示或影射具有醫療效能，甚至明示具有醫療
　　效能（例如減輕、改善云云），足使消費者誤認使用系爭產品具有醫療效能，核
　　屬違反藥事法第六十九條第一項規定，並經行政院衛生署九十二年二月十九日衛
　　署藥字第０九一００八三八九八號函釋在案。是其違規事證明確，足以認定。
  (二)按司法院大法官會議釋字第二七五號解釋：「人民違反法律上之義務而應受行政
    罰之行為，法律無特別規定時，雖不以故意為必要，仍須以過失為其責任條件。
    但應受行政罰之行為，僅需違反禁止規定或作為義務，而不以發生損害或危險為
    其要件者，推定為有過失，於行為人不能舉證證明自己無過失時，即應受處罰」
    。查系爭廣告既係由原告委託刊登，則其違反禁止規定之行為於系爭廣告刊出時
    即已成立，並推定為有過失，且原告雖無誤導消費者之故意，但其仍應注意遵守
    「非藥物不得為醫療效能之宣傳」之規定，又非不能注意，卻疏於注意，而委託
    網路刊登非屬藥物之產品具有醫療效能之廣告，自難辭過失之責。從而，被告以
    原告就非屬藥物之「綠之美新型四合一美體按摩腰帶」為醫療效能之宣傳，處以
    罰鍰六萬元，揆諸首揭規定，並無不合。訴願決定予以維持，亦無違誤，原告起
    訴意旨仍執前詞聲明將之一併撤銷，難認有理由，應予駁回。且本件原處分所處
    六萬元罰鍰，係屬法條所訂最低度罰，並無裁量逾越或濫用情事。又本件依卷內
    資料，事證已臻明確，爰不經言詞辯論為判決。
據上論結，本件原告之訴為無理由，爰依行政訴訟法第二百三十三條第一項、第九十
八條第三項前段，判決如主文。
中　　華　　民　　國　　九十三　　　年　　　一　　　　月　　　　七　　　日
                                  臺北高等行政法院  第二庭
      　　　　　　　　　　　　　　　　　　　　      法　官　林文舟
右為正本係照原本作成。
本件以訴訟事件所涉及之法律見解具有原則性者為限，始得於本判決送達後二十日
內向本院提出上訴狀並表明上訴理由，如已於本判決宣示後送達前提起上訴者，應
於判決送達後二十日內補具上訴理由（均按他造人數附繕本），且經最高行政法院
許可後方得上訴。
中　　華　　民　　國　　九十三　　　年　　　一　　　　月　　　　七　　　日
                                                   書記官  余淑芬
